【裁判字號】    97,易,1124
【裁判日期】    970721
【裁判案由】    賭博
【裁判全文】
臺灣彰化地方法院刑事判決              97年度易字第1124號
公  訴  人  臺灣彰化地方法院檢察署檢察官
被      告  戊○○
            乙○○
            癸○○
            丙○○
            庚○○
            甲○○
            辛○○○
            丁○
            壬○○○
            己○○
上列被告等因賭博等案件，經檢察官聲請簡易判決處刑（97年度
偵字第4834號），本院彰化簡易庭認為不宜以簡易判決處刑（97
年度彰簡字第719 號），簽移普通庭改依通常程序審理，判決如
下：
    主  文
戊○○共同意圖營利，聚眾賭博，累犯，處有期徒刑伍月，如易
科罰金，以新臺幣壹仟元折算壹日，扣案如附表壹編號壹至拾
所示之物均沒收。
乙○○共同意圖營利，聚眾賭博，累犯，處有期徒刑參月，如易
科罰金，以新臺幣壹仟元折算壹日，扣案如附表壹編號壹至拾
所示之物均沒收。
癸○○在公眾得出入之場所賭博財物，處罰金新臺幣壹萬元，如
易服勞役，以新臺幣壹仟元折算壹日。
丙○○在公眾得出入之場所賭博財物，處罰金新臺幣壹萬元，如
易服勞役，以新臺幣壹仟元折算壹日。
庚○○在公眾得出入之場所賭博財物，處罰金新臺幣壹萬元，如
易服勞役，以新臺幣壹仟元折算壹日。
甲○○在公眾得出入之場所賭博財物，處罰金新臺幣壹萬元，如
易服勞役，以新臺幣壹仟元折算壹日。
辛○○○在公眾得出入之場所賭博財物，處罰金新臺幣壹萬元，
如易服勞役，以新臺幣壹仟元折算壹日。
丁○在公眾得出入之場所賭博財物，處罰金新臺幣壹萬元，如易
服勞役，以新臺幣壹仟元折算壹日。
壬○○○在公眾得出入之場所賭博財物，處罰金新臺幣壹萬元，
如易服勞役，以新臺幣壹仟元折算壹日。
己○○在公眾得出入之場所賭博財物，處罰金新臺幣壹萬元，如
易服勞役，以新臺幣壹仟元折算壹日。
    犯罪事實
一、(一)戊○○前於民國84年間因施用毒品案件，經臺灣高等法院
    臺中分院以85年度上訴字第481 號刑事判決判處有期徒刑3
    年6 月確定，又因施用毒品案件，經本院以84年度易字第23
    47號刑事判決判處有期徒刑5 月，經上訴臺灣高等法院臺中
    分院以85年度上訴字第499 號刑事判決判處上訴駁回而告確
    定，上開2 案並經臺灣高等法院臺中分院以85年度聲字第56
    0 號裁定合併定應執行刑為有期徒刑3 年10月，又於85年間
    因施用毒品案件，經本院以85年度訴字第710 號刑事判決判
    處有期徒刑3 年6 月、6 月，應執行有期徒刑3 年10月確定
    ，並與上開案件接續執行，於90年5 月21日假釋出監，假釋
    期間並付保護管束，再因施用毒品案件，經撤銷保護管束入
    監執行殘刑有期徒刑4 年又29日，迄於96年7 月16日縮短刑
    期執行完畢。(二)乙○○前於91年間因賭博案件，經本院以92
    年度易字第50號刑事判決判處有期徒刑5 月，如易科罰金以
    銀元300 元折算1 日確定，於93年7 月27日易科罰金執行完
    畢。詎戊○○、乙○○仍不知悔改，竟共同基於意圖營利聚
    眾賭博之犯意聯絡，自97年5 月20日下午2 時許起至同日下
    午5 時許查獲時為止，以在彰化縣芬園鄉舊社山區台電高幹
    33 ×19 高幹山坡下廢棄工寮之公眾得出入之場所作為賭博
    場地，由戊○○擔任賭場莊家，聚集不特定之人，以骰子為
    賭具，賭博財物，並收取抽頭金，另由乙○○擔任司機，駕
    駛其所有之車牌號碼3992-UC 號自小客車，負責載運賭客至
    上址場所賭博財物。渠等之賭博方法為將骰子1 顆放在磁盤
    內轉動並蓋上鐵鍋蓋待其靜止，由賭客癸○○、丙○○、庚○○、甲○○、辛○○○、丁○、壬○○○、己○○各以新
    臺幣（下同）100 元至800 元押注骰子數字，如押中骰子數
    字可得2 倍彩金，如未押中骰子數字，押注的錢則歸莊家戊○○所有。嗣於同日下午5 時許，在上址為警循線查獲，當
    場扣得賭博器具骰子5 顆、號碼圖1 張、磁盤1 個、鐵鍋蓋
    1 個、止滑墊1 個及供賭博使用之電池1 顆、點鈔臘2 個、
    燈具1 具、藤椅2 張、塑膠椅17張、耙子1 支、塑膠布1張
    、藤椅2 張、塑膠椅17張、耙子1 支、塑膠布1 張、賭資現
    金1220元，始查悉上情。
二、案經彰化縣警察局彰化分局報請臺灣彰化地方法院檢察署檢
    察官偵查起訴。
    理  由
一、本案被告所犯係屬刑事訴訟法第376 條第1 款所列之最重本
    刑為3 年以下有期徒刑、拘役或專科罰金之罪，本院爰依同
    法第284 條之1 之規定行獨任審判。次按被告以外之人於審
    判外之陳述，雖不符刑事訴訟法第159 條之1至 第159 條之
    4 之規定，而經當事人於審判程序同意作為證據，法院審酌
    該言詞陳述或書面陳述作成時之情況，認為適當者，亦得為
    證據。當事人、代理人或辯護人於法院調查證據時，知有第
    159 條第1 項不得為證據之情形，而未於言詞辯論終結前聲
    明異議者，視為有前項之同意，刑事訴訟法第159 條之5 定
    有明文。查本案全部卷證，公訴人、被告均不爭執其證據能
    力，本院復衡以該等供述證據作成時之情況，應為適當，是
    可認後述所引用證據之證據能力均無疑義，合先敘明。
二、上揭被告戊○○等人在公眾得出入之場所賭博財物之犯罪事
    實，業據被告戊○○、癸○○、丙○○、庚○○、甲○○、
    辛○○○、丁○、壬○○○、己○○、乙○○等於警、偵訊
    及本院審理時坦承不諱，且渠等之自白互核均屬一致，並有
    現場圖、現場照片10張附卷及現場賭博之器具骰子5 顆、號
    碼圖1 張、磁盤1 個、無線電1 具、鐵鍋蓋1 個、止滑墊1
    個及供賭博使用之電池1 顆、點鈔臘2 個、燈具1 具、藤椅
    2 張、塑膠椅17張、耙子1 支、塑膠布1 張、賭資現金1220
    元扣案可資佐證，堪信被告等前開自白與事實相符。而被告
    戊○○尚有收取賭客贏錢時隨意給付之抽頭金、被告乙○○
    負責搭載部分賭客，並於贏錢時吃紅等節，亦據被告戊○○
    、乙○○於本院審理時供承在卷，核與共同被告癸○○、丙○○、庚○○、甲○○、丁○、壬○○○、己○○等人於警
    詢中證述相符，堪可採為論罪科刑之依據。綜上所述，本件
    事證明確，被告等前開犯行洵堪認定，均應依法論科。
三、按刑法第266 條第1 項之犯罪，以在公共場所或公眾得出入
    之場所為要件，所謂公共場所係指多數人往來、聚合或參觀
    遊覽之場所，如街道、公園、車站等處；所謂公眾得出入之
    場所則指不特定人隨時得進入之場所，如飯店、百貨公司、
    旅館等處。次按刑法第268 條規定之「供給賭博場所」，指
    提供特定處所供人從事賭博行為而言；所稱「聚眾賭博」，
    係指聚集不特定人參與賭博之行為。查被告等人聚賭的場地
    為彰化縣芬園鄉舊社山區台電高幹33×19高幹山坡下廢棄工
    寮，係任何人得隨時出入之場所，該場地並非可封閉而得由
    特定人所提供之場地。又按刑法第268 條意圖營利聚眾賭博
    罪，所謂「意圖營利」，只須行為人有聚眾賭博藉以取得一
    定利益之意圖即為已足，並無須對每次賭局均固定抽取一定
    比例之賭金，而賭客所給付於行為人之利益亦不限於作為聚
    眾賭博之對價為唯一目的，縱兼有其他目的，亦不影響犯罪
    之成立，是贏錢之賭客於給付莊家不等金額之吃紅縱兼有感
    謝之意，亦不影響被告得藉此營利取用。本件被告戊○○、
    乙○○2 人基於共同營利之意圖，聚集眾人在上址賭博財物
    ，並收取不等抽頭金，核渠2 人所為，均係犯刑法第268 條
    之意圖營利聚眾賭博罪、同法第266 條第1 項前段之在公眾
    得出入之場所賭博財物罪；被告戊○○、乙○○就前開意圖
    營利聚眾賭博之犯行，有犯意聯絡及行為分擔，為共同正犯
    ；又上開2 人均以一行為，同時觸犯前開2 罪，均應依刑法
    第55條前段想像競合犯之規定，從一重論以意圖營利聚眾賭
    博罪。再被告戊○○、乙○○意圖營利聚眾賭博罪部分，雖
    未據起訴，然此部分既與已起訴並判決有罪部分有想像競合
    犯裁判上一罪之關係，自為起訴效力所及，基於審判不可分
    之原則，本院應得一併審究，附此敘明。又被告癸○○、丙○○、庚○○、甲○○、辛○○○、丁○、壬○○○、己○○等8 人聚賭之場地，屬公眾得隨時出入之場所，業具本院
    認定如前，是核該被告8 人所為，均係犯刑法第266 條第1
    項前段之在公眾得出入之場所賭博財物罪。至被告間基於彼
    此賭博財物而相互對立之意思合致，構成賭博犯行，是被告
    各有其目的，各就其行為負責，彼此間並無犯意之聯絡，屬
    「對向犯」，故上揭被告癸○○、丙○○、庚○○、甲○○
    、辛○○○、丁○、壬○○○、己○○就刑法第266 條第1
    項前段之在公眾得出入之場所賭博財物罪不成立刑法第28條
    共同正犯，併予敘明。又被告戊○○前於84年間因施用毒品
    案件，經臺灣高等法院臺中分院以85年度上訴字第481 號刑
    事判決判處有期徒刑3 年6 月確定，又因施用毒品案件，經
    本院以84年度易字第2347號刑事判決判處有期徒刑5 月，經
    上訴臺灣高等法院臺中分院以85年度上訴字第499 號刑事判
    決判處上訴駁回而告確定，上開2 案並經臺灣高等法院臺中
    分院以85年度聲字第560 號裁定合併定應執行刑為有期徒刑
    3 年10月，又於85年間因施用毒品案件，經本院以85年度訴
    字第710 號刑事判決判處有期徒刑3 年6 月、6 月，應執行
    有期徒刑3 年10月確定，並與上開案件接續執行，於90年5
    月21日假釋出監，假釋期間並付保護管束，再因施用毒品案
    件，經撤銷保護管束入監執行殘刑有期徒刑4 年又29日，迄
    於96年7 月16日縮短刑期執行完畢；被告乙○○前於91年間
    因賭博案件，經本院以92年度易字第50號刑事判決判處有期
    徒刑5 月確定，於93年7 月27日易科罰金執行完畢等情，分
    別有臺灣彰化地方法院檢察署刑案資料查註紀錄表及臺灣高
    等法院被告全國前案紀錄表各1 份在卷可憑，渠等於有期徒
    刑執行完畢後，5 年內故意再犯本件最重本刑為有期徒刑以
    上之聚眾賭博罪，均為累犯，是被告戊○○、乙○○應依刑
    法第47條第1 項之規定，加重其刑。爰審酌被告戊○○、乙○○意圖營利聚眾賭博，藉以從中牟取不法利益，危害社會
    善良風氣；被告癸○○、丙○○、庚○○、甲○○、辛○○○、丁○、壬○○○、己○○等人在公共場所賭博財物，均
    不思循正當途徑獲取財物，反以投機心態貪圖一時僥倖，敗
    壞社會風俗，惟念渠等犯後坦承犯行，態度尚可，暨考量其
    生活狀況、智識程度等一切情狀，分別量處如主文所示之刑
    ，以示懲戒，並分別就被告戊○○、乙○○所宣告有期徒刑
    部分諭知易科罰金之折算標準及被告癸○○、丙○○、庚○○、甲○○、辛○○○、丁○、壬○○○、己○○宣告罰金
    刑部分諭知易服勞役之折算標準。
四、扣案如附表1 編號1 所示之物，係被告戊○○身上扣得之抽
    頭金，乃因犯罪所得之物，爰依刑法第38條第1 項第3 款之
    規定宣告沒收之。扣案如附表1 編號2 至6 所示之物，係當
    場賭博之器具，業據被告戊○○於本院審理時供承在卷（詳
    見本院97年7 月7 日審判筆錄），不問屬於犯人與否，均應
    依刑法第266 條第2 項規定沒收之，而附表1 編號7 至13所
    示之物為被告戊○○所有，供本案賭犯罪所用之物，併依刑
    法第38條第1 項第2 款之規定宣告沒收，並基於共犯責任共
    同之法理，亦對被告乙○○宣告沒收。至附表2 編號1 所示
    之物，被告戊○○於警、偵訊時均坦承為其所有，惟供稱係
    其做鐵工吊鐵材時使用，有彰化縣警察局彰化分局調查筆錄
    、扣押筆錄各1 紙附卷可稽，於本院審理時改稱非其所有，
    本院衡酌被告戊○○既已坦承全部犯行，對於應沒收之物自
    無隱諱之理，此外亦乏證據證明與本案賭博犯罪有關；扣案
    如附表2 編號2 、4 所示之現金，分別為被告乙○○、丁○
    所有，惟渠等均陳稱該等現金為日常生活零用，尚難認定與
    本案賭博犯罪有何關連；而附表2 編號3 之所示骰子係在被
    告乙○○自小客車上查獲，被告乙○○則辯稱係載送之不詳
    賭客所遺留，並非被告乙○○所有，上開附表2 所示之物亦
    均非違禁物，爰不予宣告沒收。
據上論斷，應依刑事訴訟法第452 條、第299 條第1 項前段，刑
法第28條、第266 條第1 項前段、第2 項、第268 條、第47條第
1 項、第55條前段、第41條第1 項前段、第42條第3 項、第38條
第1 項第2 款、第3 款，刑法施行法第1 條之1 第1 項、第2 項
前段，判決如主文。
本案經檢察官蔡明達到庭執行職務。
中    華    民    國    97    年    7     月    21    日
                  刑事第一庭    法      官  胡宜如
以上正本證明與原本無異。
如不服本判決，應於送達後10日內向本院提出上訴狀，上訴書狀
應敘述具體理由（須附繕本）。
中    華    民    國    97    年    7     月    21    日
                                書  記  官  蕭秀吉
【附表1】：
┌──┬──────┬────┬──────┐
│編號│名稱        │數量    │所有人      │
├──┼──────┼────┼──────┤
│1   │現金        │新臺幣  │戊○○      │
│    │            │1220 元 │            │
├──┼──────┼────┼──────┤
│2   │骰子        │1顆     │戊○○      │
│    │            │        │            │
├──┼──────┼────┼──────┤
│3   │號碼圖      │1張     │戊○○      │
│    │            │        │            │
├──┼──────┼────┼──────┤
│4   │磁盤        │1個     │戊○○      │
│    │            │        │            │
├──┼──────┼────┼──────┤
│5   │鐵鍋蓋      │1個     │戊○○      │
│    │            │        │            │
├──┼──────┼────┼──────┤
│6   │止滑墊      │1個     │戊○○      │
│    │            │        │            │
├──┼──────┼────┼──────┤
│7   │電池        │1顆     │戊○○      │
│    │            │        │            │
├──┼──────┼────┼──────┤
│8   │點鈔臘      │2個     │戊○○      │
│    │            │        │            │
├──┼──────┼────┼──────┤
│9   │燈具        │1具     │戊○○      │
│    │            │        │            │
├──┼──────┼────┼──────┤
│10  │藤椅        │2張     │戊○○      │
│    │            │        │            │
├──┼──────┼────┼──────┤
│11  │耙子        │1支     │戊○○      │
│    │            │        │            │
├──┼──────┼────┼──────┤
│12  │塑膠椅      │17張    │戊○○      │
│    │            │        │            │
├──┼──────┼────┼──────┤
│13  │塑膠布      │1張     │戊○○      │
│    │            │        │            │
└──┴──────┴────┴──────┘
【附表2】：
┌──┬──────┬────┬──────┐
│編號│名稱        │數量    │所有人      │
├──┼──────┼────┼──────┤
│1   │無線電      │1具     │戊○○      │
│    │            │        │            │
├──┼──────┼────┼──────┤
│2   │現金        │新臺幣  │乙○○      │
│    │            │4000元  │            │
├──┼──────┼────┼──────┤
│3   │骰子        │4顆     │乙○○      │
│    │            │        │            │
├──┼──────┼────┼──────┤
│4   │現金        │新臺幣  │丁○        │
│    │            │260元   │            │
└──┴──────┴────┴──────┘
附錄本案論罪科刑法條：
中華民國刑法第266條
在公共場所或公眾得出入之場所賭博財物者，處 1 千元以下罰金
。但以供人暫時娛樂之物為賭者，不在此限。
當場賭博之器具與在賭檯或兌換籌碼處之財物，不問屬於犯人與
否，沒收之。
中華民國刑法第268條
意圖營利，供給賭博場所或聚眾賭博者，處 3 年以下有期徒刑，
得併科3 千元以下罰金。


司法院資訊處製作；財團法人民間司法改革基金會備份。
